【裁判字號】    95,訴,1137
【裁判日期】    950823
【裁判案由】    毒品危害防制條例
【裁判全文】
臺灣臺北地方法院刑事判決              95年度訴字第1137號
公  訴  人  臺灣臺北地方法院檢察署檢察官
被      告  甲○○
                    （現另案於臺灣臺北監獄執行中）
上列被告因違反毒品危害防制條例案件，經檢察官提起公訴（九
十五年度毒偵字第一五八八號），被告就被訴事實為有罪之陳述
，經本院合議庭裁定依簡式審判程序審理，本院判決如下：
    主  文
甲○○施用第一級毒品，累犯，處有期徒刑拾月；又施用第二級
毒品，累犯，處有期徒刑陸月。應執行有期徒刑壹年貳月。
    事  實
一、甲○○前於民國九十年間，因施用毒品案件，經本院以九十
    年度毒聲字第二五三二號裁定送勒戒處所觀察、勒戒後，因
    無繼續施用毒品傾向，經臺灣臺北地方法院檢察署檢察官以
    九十年度毒偵字第三０九五號不起訴處分確定；嗣又因施用
    毒品案件，經本院以九十一年度毒聲字第二二七七號裁定送
    勒戒處所觀察、勒戒，因有繼續施用毒品傾向，經本院以九
    十二年度毒聲字第一八四三號裁定送戒治處所施以強制戒治
    ，並於九十三年一月九日因法律修正報結出所而執行完畢，
    其施用第一級毒品之犯行，並經本院以九十二年度訴字第二
    一二０號判決判處有期徒刑八月確定，於九十四年七月二十
    八日縮刑期滿執行完畢。復於九十四年間，再分別因施用毒
    品案件，經本院先後以九十四年度訴字第六三二號、九十四
    年度簡字第二二六六號判決有期徒刑十月、四月確定，並以
    九十四年度聲字第二０四八號裁定定應執行刑為有期徒刑一
    年確定（現執行中）。詎甲○○猶不悔改，另分別基於施用
    第一級毒品海洛因、施用第二級毒品安非他命之犯意，分別
    於九十五年三月二十三日下午五、六時左右（起訴書誤載為
    九十五年三月十八日下午八時許、九十五年三月二十四日為
    警採尿時起回溯九十六小時內之不詳時間），在其位於臺北
    市○○區○○街五二四巷四十一號三樓住處分別以針筒注射
    之方式施用第一級毒品海洛因一次，復以燒烤玻璃球之方式
    ，施用第二級毒品安非他命一次（針筒及玻璃球均於施用後
    丟棄而滅失）。嗣於九十五年三月二十四日上午七時十分許
    ，因甲○○於前開判決確定後，遲未到案執行，經臺灣臺北
    地方法院檢察署發佈通緝，為警在其上開住處內逮捕，始悉
    上情。
二、案經臺北市政府警察局信義分局報告臺灣臺北地方法院檢察
    署檢察官偵查起訴。
    理  由
一、訊據被告甲○○對於分別於上開時間、地點，以針筒注射、
    燒烤玻璃球之方式各自施用第一級毒品海洛因一次、施用第
    二級毒品安非他命一次之犯行，均坦承不諱（見本院準備程
    序筆錄第二頁、審判筆錄第二頁），且其為警查獲時所採集
    之尿液經以氣相層析質譜儀法排除偽陽性之鑑定結果亦分別
    呈安非他命類、鴉片類陽性反應，有臺北市政府警察局偵辦
    毒品案件尿液檢體委驗單、台灣檢驗科技股份有限公司九十
    五年四月十一日濫用藥物尿液檢驗報告在卷可稽（見偵查卷
    第六、七頁），均可佐被告前開出於任意性之自白與事實相
    符，得採為認定事實之證據。
二、又被告前於九十年間，因施用毒品案件，經本院以九十年度
    毒聲字第二五三二號裁定送勒戒處所觀察、勒戒後，因無繼
    續施用毒品傾向，經臺灣臺北地方法院檢察署檢察官以九十
    年度毒偵字第三０九五號不起訴處分確定；嗣又因施用毒品
    案件，經本院以九十一年度毒聲字第二二七七號裁定送勒戒
    處所觀察、勒戒，因有繼續施用毒品傾向，經本院以九十二
    年度毒聲字第一八四三號裁定送戒治處所施以強制戒治，並
    於九十三年一月九日因法律修正報結出所而執行完畢，其施
    用第一級毒品之犯行，並經本院以九十二年度訴字第二一二
    ０號判決判處有期徒刑八月確定，於九十四年七月二十八日
    縮刑期滿執行完畢。復於九十四年間，再分別因施用毒品案
    件，經本院先後以九十四年度訴字第六三二號、九十四年度
    簡字第二二六六號判決有期徒刑十月、四月確定，並以九十
    四年度聲字第二０四八號裁定定應執行刑為有期徒刑一年確
    定，現執行中，有臺灣高等法院被告前案紀錄表附卷可參。
    而毒品危害防制條例第二十條第三項所指觀察勒戒或強制戒
    治執行完畢釋放後五年後再犯得適用同條第一項、第二項觀
    察勒戒、強制戒治規定者，其五年期間之計算係指相鄰之前
    後二次施用毒品時間之間隔而言，最高法院九十五年度台非
    字第五九號、第六五號判決意旨即同此見解，是被告前次因
    施用毒品而送戒治處所施以強制戒治部分雖因法律修正而於
    九十三一月九日出所，然揆諸上開說明，其相鄰二次施用毒
    品犯行既未逾五年，自無從適用同條例第十條第一項、第二
    項規定，應逕行起訴，被告確於上開強制戒治執行完畢釋放
    後五年內再分別犯本件施用毒品犯行。是本件事證明確，被
    告犯行均堪認定，均應依法論科。
三、按海洛因、安非他命分別為毒品危害防制條例第二條第二項
    第一款、第二款所規定之第一級、第二級毒品，是核被告所
    為係犯同條例第十條第一項之施用第一級毒品罪、同條例第
    二項之施用第二級毒品罪，其持有海洛因、安非他命均係供
    自己施用，應分別為高度之施用第一級毒品、施用第二級毒
    品犯行所吸收，均不另論罪。另刑法部分條文於九十四年二
    月二日修正公布，並於被告行為後之九十五年七月一日施行
    ，其中刪除刑法第五十六條，修正第二條、第二十五條、第
    二十六條、第二十八條、第三十三條、第五十五條規定。按
    行為後法律有變更者，適用行為時之法律，但行為後之法律
    有利於行為人者，適用最有利於行為人之法律，刑法第二條
    第一項定有明文。此條規定乃與刑法第一條罪刑法定主義契
    合，而貫徹法律禁止溯及既往原則，係規範行為後法律變更
    所生新舊法律比較適用之準據法，是刑法第二條本身雖經修
    正，但其既屬適用法律之準據法，本身尚無比較新舊法之問
    題，應一律適用裁判時之現行刑法第二條規定以決定適用之
    刑罰法律，先予說明。經綜合比較如附表所示修正前、後之
    法律規定，對被告而言並無有利或不利之情形，依刑法第二
    條第一項規定應逕依修正前之法律規定。被告所犯二罪間，
    犯意各別，罪名不同，應分論併罰之。另查被告前有如事實
    欄一所載犯罪科刑情形，甫於九十四年七月二十八日縮短刑
    期執行完畢，有前揭前案紀錄表在卷可參，於五年以內再故
    意犯本件有期徒刑以上之罪，應依修正前之刑法第四十七條
    ，論以累犯，並分別加重其刑。爰審酌被告前曾因案經判決
    執行，如上所述，素行不端，又曾因施用毒品案件經裁定觀
    察、勒戒及強制戒治，亦有上開前案紀錄表足憑，猶不知戒
    除惡習，一再施用，其所為戕害自己身心，亦對社會治安造
    成危害，惟犯罪後坦承犯行等一切情狀，分別量處如主文所
    示之刑，並定應執行刑。
據上論斷，應依刑事訴訟法第二百七十三條之一、第二百九十九
條第一項前段，毒品危害防制條例第十條第一項、第二項，現行
刑法第二條第一項、第十一條第一項前段，修正施行前刑法第四
十七條、第五十一條第五款，判決如主文。
本案經檢察官張書華到庭執行職務
中    華    民    國    95    年     8    月    23    日
                  刑事第四庭    法  官  黎惠萍
上正本證明與原本無異。
如不服本判決，應於判決送達後10日內向本院提出上訴狀 (應抄
附繕本)。
                                書記官  楊麗娟
中    華    民    國    95    年    8     月    24    日
附錄本案論罪科刑法條全文
毒品危害防治條例第十條第一項、第二項
毒品危害防制條例第十條
施用第一級毒品者，處六月以上五年以下有期徒刑。
施用第二級毒品者，處三年以下有期徒刑。
附表：
┌────────┬────────┬────────┬────────┐
│規定名稱        │修正前規定      │修正後規定      │新舊法個別比較結│
│                │                │                │論與理由        │
├────────┼────────┼────────┼────────┤
│刑法第四十七條累│受有期徒刑之執行│受徒刑之執行完畢│適用舊法。      │
│犯              │完畢，或受無期徒│，或一部之執行而│本件事實，於新舊│
│                │刑或有期徒刑一部│赦免後，五年以內│法均構成累犯，新│
│                │之執行完畢而赦免│故意再犯有期徒刑│法並無較有利於被│
│                │者，五年以內再犯│以上之罪者，為累│告。            │
│                │有期徒刑以上之罪│犯，加重本刑至二│                │
│                │，為累犯，加重本│分之一。        │                │
│                │刑至二分之一。  │第九十八條第二項│                │
│                │                │關於因強制工作而│                │
│                │                │免其刑之執行者，│                │
│                │                │於受強制工作處分│                │
│                │                │之執行完畢或一部│                │
│                │                │之執行而免除後，│                │
│                │                │五年以內故意再犯│                │
│                │                │有期徒刑以上之罪│                │
│                │                │者，以累犯論。  │                │
├────────┼────────┼────────┼────────┤
│刑法第五十條第五│於各刑中之最長期│於各刑中之最長期│適用舊法        │
│款分別宣告多數有│以上，各刑合併之│以上，各刑合併之│就本件定應執行刑│
│期徒刑          │刑期以下定其刑期│刑期以下定其刑期│之情形而言，新法│
│                │。但不得逾二十年│。但不得逾三十年│並無較有利於被告│
│                │。              │。              │。              │
└────────┴────────┴────────┴────────┘


司法院資訊處製作；財團法人民間司法改革基金會備份。
